臺灣高等法院民事判決　　　　九十一年度上更(一)字第一六四號
　　　上　訴　人　乙○○○
　　　訴訟代理人　陳維釧
　　　　　　　　　陳妍臻
　　　被　上訴人　甲○○
　　　訴訟代理人　韓沛鈞
右當事人間侵權行為損害賠償事件，上訴人對於中華民國八十九年二月二十五日臺灣
基隆地方法院八十八年度附民字第九一號第一審判決提起上訴，並為訴之擴張，經最
高法院發回更審，本院判決如左：
    主      文
上訴及擴張之訴均駁回。
第二審、擴張之訴及發回前第三審訴訟費用由上訴人負擔。
    事      實
甲、上訴人方面：
一、聲明：
  (一)原判決關於駁回上訴人後開第二項之訴部分廢棄。
  (二)被上訴人應給付上訴人新臺幣（下同）一百三十萬五千三百元，及自擴張聲明理
    由書繕本送達翌日起至清償日止，按年息百分之五計算之利息。
  (三)被上訴人應再給付上訴人十萬元，及自擴張聲明理由書送達被上訴人翌日起至清
    償日止，按年息百分之五計算之利息。
二、陳述：除與原判決記載相同者，茲予引用外，補稱：被上訴人於民國八十八年三
    月九日十五時五十五分車禍發生後，其汽車向前前進二十餘公尺，足證車速甚快
    ，且未注意車前狀況，屬有過失，雖上訴人行駛在禁行機車之快車道亦有過失，
    但僅應擔負一半之過失責任。又上訴人自車禍受傷後，因傷口疼痛難耐，每日均
    無法安眠，被上訴人多次於兩造協調理賠事宜時羞辱上訴人，使上訴人精神痛苦
    萬分，被上訴人應賠償慰撫金六十萬元，上訴人上訴請求被上訴人賠償看護費用
    十二萬五千三百元、工作損失五十八萬元、精神慰撫金六十萬元之損害，並擴張
    請求將來所需復健、美容及住院費用十萬元損害。
三、證據：除援用原審提出者外，補提醫療費用收據、財團法人長庚紀念醫院基隆分
    院（下稱基隆長庚醫院）診斷證明書、住院通知單、整型重建手術同意書、麻醉
    前評估表、麻醉術同意書、工作證明書、身心障礙手冊、傷勢照片、事故現場照
    片、身分證為證，並聲請向基隆長庚醫院函查。
乙、被上訴人方面：
一、聲明：上訴及擴張之訴均駁回。
二、陳述：除與原判決記載相同者，茲予引用外，補稱：
  (一)本件車禍發生時，被上訴人駕駛之汽車已經駛過基隆市○○路、孝一路之交岔路
    口，該路口長十三公尺又二十三公分，被上訴人已經過交岔路口四．五公尺處，
    對於上訴人機車之逼近，沒有緊急閃避空間，如加速前進會撞到前面車輛，緊急
    煞車則會讓後面車輛追撞，而左右又都有車道，故往前推進一段距離才停止，被
    上訴人當時已通過交岔路口，且走在自己的車道上，且車速為二十到三十公里，
    並未超過該道路限速四十公里，並無任何過失，而上訴人違規行駛在禁行機車之
    快車道，應負全部過失責任。被上訴人對於兩造車輛撞擊受損點不爭執，但對於
    臺灣省車輛行車事故覆議鑑定委員會覆議意見書認被上訴人疏未注意左側來車而
    有過失，認與事實不符。
  (二)被上訴人任職基隆港務警察局警員，每月薪資五萬餘元，名下房屋尚有貸款未清
    償，因本案並與妻離婚，須支付贍養費，故上訴人請求六十萬元慰撫金，顯屬過
    高，應以二十萬元為適當。
三、證據：除援用原審提出者外，補提薪資明細、貸款繳息明細、土地銀行活期儲蓄
    帳戶存摺、捐款收據、認養證明書、上訴人騎車照片、照片、富邦產物保險股份
    有限公司（下稱富邦保險公司）給付單據與理賠資料為證。
丙、本院依職權訊問證人楊智超，並調閱臺灣基隆地方法院檢察署八十八年度偵字第
    二四四二號刑事案卷（下稱刑事案卷），及向基隆長庚醫院函查。
      理      由
一、按第二審訴之變更或追加，非經他造同意，不得為之，但擴張或減縮應受判決事
    項之聲明者，不在此限，民事訴訟法第四百四十六條、第二百五十五條第一項第
    三款分別定有明文。上訴人於原審求為判命被上訴人給付醫療費用二十三萬六千
    六百十八元、工作損失五十八萬元、看護費十二萬五千三百元、機車修理費六千
    三百元及慰撫金二百萬元，合計二百九十四萬八千二百十八元及自起訴狀繕本送
　　達翌日起算之遲延利息，經原審判決駁回後，提起上訴，經本院刑事庭移送前來
　　，於本院更審前第二審擴張聲明主張：被上訴人應給付伊起訴後支出之醫療費三
　　萬四千四百七十元及將來預估須支出之手術、復健及美容費十三萬五千五百四十
　　四元，合計十七萬零十四元，經更審前本院第二審判決駁回其上訴及擴張之訴，
　　上訴人僅就上開醫療費二十三萬六千六百十八元及三萬四千四百七十元（合計二
　　十七萬一千零八十八元）、將來預估之手術、復健及美容費十三萬五千五百四十
　　四元、工作損失五十八萬元、看護費十二萬五千三百元及慰撫金六十萬元，合計
　　一百七十一萬一千九百三十二元並自上開擴張之訴狀繕本送達翌日起算之利息部
　　分，提起上訴，經最高法院就該上訴及擴張之訴部分廢棄發回後，上訴人於本院
　　更一審上訴聲明求為判命被上訴人給付醫療費二十三萬六千六百十八元、工作損
　　失五十八萬元、看護費十二萬五千三百元及慰撫金六十萬元，合計一百五十四萬
　　一千九百十八元及自起訴狀繕本送達翌日起算之利息，並擴張請求被上訴人給付
　　醫療費三萬四千四百七十元及將來之手術、復健及美容費十三萬五千五百四十四
　　元，合計十七萬零十四元，嗣就上訴部分撤回請求醫療費二十三萬六千六百十八
　　元及其利息，其餘上訴金額一百三十萬五千三百元並減縮利息自擴張之訴狀繕本
　　送達翌日起算，另就擴張之訴部分撤回請求醫療費三萬四千四百七十元，並減縮
　　請求將來預估之手術、復健及美容費為十萬元，並擴張請求該十萬元部分自擴張
　　之訴狀繕本送達翌日起算之利息，依首揭說明，應予准許。
二、上訴人主張：被上訴人於八十八年三月九日下午三時五十五分許，駕駛車牌號碼
    ＢＵ二一四六號自用小客車行經基隆市○○路與孝一路交岔路口時，疏未注意車
    前狀況，以其所駕汽車左側車門與騎乘重型機車適自孝一路左轉忠一路之上訴人
    機車右後方發生擦撞，致上訴人人車倒地，受有右脛骨粉碎性開放性骨折併軟組
    織缺損之傷害，住院治療至同年五月二十九日出院。但仍須經過復健及休養兩年
    ，不宜繼續擔任保姆工作，且精神上亦因此受到重大之痛苦，被上訴人應賠償伊
    工作損失每月二萬元計共二十九個月為五十八萬元、看護費十二萬五千三百元、
    慰撫金六十萬元等情，求為命被上訴人給付一百三十萬五千三百元及自擴張之訴
    狀繕本送達翌日起算之遲延利息，於上訴後並主張：預估尚須支出復健、美容及
    住院費用等情，擴張聲明請求判命被上訴人給付十萬元及自擴張之訴狀繕本送達
    翌日起算之遲延利息（上訴人起訴請求金額除撤回者外，超過上開本息部分，業
    經更審前本院駁回確定）。
三、被上訴人則以：本件車禍事故係因上訴人騎乘機車違規自支線道之孝一路左轉忠
　　一路駛入禁行機車之右三快車道，碰撞伊駕駛之汽車，伊當時已駕車通過交岔路
　　口，並無違反任何注意義務，應無過失責任可言，刑事案件鑑定報告所認定之事
　　實均非正確；何況，縱認被上訴人有所過失，上訴人請求之慰撫金額過高，應以
　　二十萬元為適當等語，資為抗辯。
四、查被上訴人於八十八年三月九日下午三時五十五分許，駕駛車牌號碼ＢＵ二一四
    六號自用小客車行經基隆市○○路與孝一路交岔路口時，與騎乘車牌號碼ＫＸＵ
    四三六號重型機車欲自孝一路左轉至忠一路之上訴人相撞，上訴人受有右脛骨粉
    碎性、開放性骨折併軟組織缺損之傷害等事實，為兩造所不爭，並有上訴人提出
    之診斷證明書、照片、身心障礙手冊、Ｘ光圖示，及本院依職權調閱刑事案卷所
    附之道路交通事故調查報告表、現場圖（見刑事二審卷第三三至三五、四二頁、
    原審附民卷第六至八頁、本院上更(一)字卷第二六、三二、三三頁）在卷可稽，堪
    信為真實。
五、上訴人主張：伊已自基隆市○○路左轉至忠一路，被上訴人係自後方追撞伊機車
    ，伊並無過失等語，被上訴人則辯稱：本件車禍係因上訴人騎乘機車違規自支線
　　道之孝一路左轉忠一路駛入禁行機車之右三快車道，碰撞當時已駕車通過交岔路
　　口之伊之汽車，伊並無過失等語。經查：
  (一)基隆市○○路直行往基隆火車站方向，與孝一路相交路口係設有號誌之交岔路口
    ，其中忠一路方向為閃光黃燈、孝一路方向為閃光紅燈；又忠一路為單向行車，
    共設七個車道，每個車道寬三公尺，在安全島右側有三個直行快車道，除最右側
    之右一車道外，右二及右三快車道上均有禁行機車標示，在安全島左側（即靠近
    孝一路部分）之右四至右七車道均屬左轉車道等情，為兩造所不爭，並有上開道
    路交通事故調查報告表、現場圖及照片可按。依現場圖所示，上訴人之機車於事
    故發生後斜停在右四車道上，路面上留有三．五公尺刮地痕，該刮地痕起點距交
    岔路口約二公尺（現場圖比例尺一方格距離為二公尺，以此估算），並由右三車
    道往右四車道延伸，汽車則停在右三車道上，與機車倒放處之直線距離為二二．
    三公尺，則以兩車當時均在行進中之運動狀態，碰撞後機車當會前行一段距離後
    倒地，則碰撞位置應非現場圖所示之刮地痕起點，而應往路口方向位移，堪以認
    定。又佐以本件汽車與機車之車損情形，經刑事案件第一審法院勘驗，發現汽車
    之左前側車身及保險桿均無任何擦撞、碰撞之刮痕，而車輛凹陷程度最深之凹洞
    位置係在左車門處，距離前保險桿約二一八公分，凹陷程度往前逐漸縮小，碰撞
    點應在左車門附近，而機車應係右後側受損，另前擋風玻璃、右後照鏡則應係機
    車倒地時受損，又機車右前側板下緣與汽車車門凹洞之最低點高度相當，機車右
    後握把與汽車刮痕相當，刮痕往前保險桿方向延續，長約一六七公分等情，有上
    開刑事案卷附勘驗筆錄及照片（見刑事一審卷(一)第九九至一○四頁）可證。而被
    上訴人汽車總長度為三四三．三公分，有被上訴人提出為上訴人所不爭之車輛規
    格表（見刑事一審卷(二)第七九頁）附卷足憑，就令被上訴人所稱伊之汽車已完全
    通過交岔路口乙節屬實，則與上訴人之機車撞擊點應至少在右三車道距路口約一
    二五．三公分（即車身長扣除車身凹陷處與前保險桿距離，343.3－218=125.3）
    處，然兩車碰撞後，上訴人之機車握把猶於行進中刮傷被上訴人汽車長達一六七
    公分，據此推論，則上訴人之機車於距離路口二九二．三公分（即上開假設之撞
    擊點至路口距離與汽車車身刮痕合計，125.3+167=292.3）處，應未倒地，則與
    上開現場圖示刮地痕距路口約二公尺之情形迥異，足證兩車應於被上訴人汽車尚
    未完全通過該交岔路口時即發生碰撞，被上訴人所辯伊已完全通過路口才遭碰撞
    云云，並不可採。
  (二)上訴人雖主張：伊遭被上訴人駕車自後方追撞云云，惟依上開勘驗所示之碰撞點
    位於被上訴人之汽車左前側車門與上訴人之機車右後方，業如前述，則被上訴人
    之汽車自無可能追撞上訴人之機車，又參以上訴人於本院審理時自承：「上訴人
    轉彎時與被上訴人的車擦撞」等語（見本院上更(一)字卷第六九頁），足證本件車
    禍應非汽車在機車同向後方行駛而撞及前方直行之機車，而係機車自汽車左側駛
    來，欲左轉直行，於向左偏行時，其右側與汽車左前門發生擦撞。上訴人此部分
    主張，尚嫌無據。
  (三)按汽車行駛至交岔路口，其行進、轉彎，應遵守燈光號誌或交通警察之指示；汽
    車行駛時，駕駛人應注意車前狀況及兩車併行之間隔，並隨時採取必要之安全措
    施；轉彎車應讓直行車先行，道路交通安全規則第一百零二條第一項第一款、第
    六款、第九十四條第三項分別定有明文。又閃光黃燈表示警告，車輛應減速接近
    ，注意安全，小心通過；閃光紅燈表示停車再開，車輛應減速接近，先停止於交
    岔路口前，讓幹道車優先通行後認為安全時，方得續行，道路交通標誌標線號誌
    設置規則第二百十一條第一項亦有明文。又駕駛人駕駛汽車，應遵守交通道路交
    通標誌、標線、號誌之指示；汽車在同一車道行駛時，除擬超越前車外，後車與
    前車之間應保持隨時可以煞停之距離；汽車行駛時，駕駛人應注意車前狀況及兩
    車併行之間隔，並隨時採取必要之安全措施；又在已劃分快慢車道之道路，重型
    機車應依據標誌或標線行駛，道路交通安全規則第九十條、第九十四條第一項、
    第三項及第九十九條第一項第二款亦規定甚明。被上訴人駕駛汽車及上訴人騎乘
    重型機車均應遵守上開規定，事屬當然。查：
  (1)本件車禍兩車發生碰撞處位於忠一路臨孝一路交岔路口處如前述，而依卷附現場
    圖所示，忠一路上每一車道均寬三公尺，機車行至忠一路右三車道時，已穿過四
    個車道，計十二公尺，則被上訴人若依路口閃光黃燈指示而減速接近、小心通過
    ，並注意車前狀況，應無未能目睹上訴人騎機車進入交岔路口之可能，足認被上
    訴人疏未注意路口車況，致與上訴人之機車發生碰撞，堪認被上訴人違反上開規
    定之注意義務，為有過失甚明。被上訴人雖辯稱：當時前後均有車輛，不論加速
    或煞車閃避上訴人之機車均會發生危險，且伊之車速僅二、三十公里云云，惟查
    ，依現場圖所示，被上訴人汽車於事故發生後，停車處距機車倒地處達二十二．
    三公尺之遠，倘如被上訴人所稱車速僅二十至三十公里，衡情應於碰撞後即可立
    即停車，當無尚前行達二十餘公尺之遠，始得停車之理，又被上訴人之汽車於同
    一車道行駛時，倘與前車保持隨時可以煞停之距離，自無於發現上訴人之機車靠
    近時煞車而撞及前車之可能，況且，依卷附事故調查報告表所載，車禍發生時雖
    係雨天、路面濕潤，然係日間有自然光線、路面無缺陷、無障礙物、視距良好，
    足證上訴人於通過閃光黃燈交岔路口時，並未減速接近、小心通過，且本件車禍
    肇事，經臺灣省基宜區車輛行車事故鑑定委員會鑑定，亦認被上訴人行經閃光黃
　　燈號誌交岔路口，未減速慢行，且未注意車前狀況而有過失等情，亦有該鑑定委
　　員會八十八年五月二十九日基宜鑑字第八八二二三號函附於調閱之刑事案件偵查
　　卷足，被上訴人並無不能注意之情形，竟疏未注意致肇事，就本件車禍之發生
　　有過失甚明，且該過失行為與上訴人受傷具有相當因果關係，應堪認定。則被上
　　訴人所辯無從閃避上訴人之機車，並無過失云云，並非可採。
  (2)又本件車禍之發生，係因上訴人騎乘重型機車，未依該處閃光紅燈之號誌警示，
    停車再開，且未讓直行車即被上訴人之汽車先行，間隔，並隨時採取必要之安全
    措施，又在上開已劃分快慢車道之道路，未依據標誌行駛於標示禁行機車之右三
    車道，致撞擊被上訴人駕駛之汽車，上訴人對於肇事責任，與有過失等情，為上
    訴人所不爭，並有上開臺灣省基宜區車輛行車事故鑑定委員會鑑定函所載鑑定結
    果可證，上訴人違反上開交通法規之過失責任，顯較被上訴人之違規情節為重，
    應為肇事主因，被上訴人之過失，則為肇事次因。衡諸兩造違規情節輕重及違反
    注意義務之程度，上訴人與被上訴人應就肇事責任各負十分之八、十分之二比例
    為相當。
  (3)次按所謂信賴原則，在道路交通事故之刑事案件上，係指參與交通行為之一方，
    遵守交通法規秩序，得信賴同時參與交通行為之對方或其他人，亦必會遵守交通
    法規秩序，不致有違反交通法規秩序之行為發生，因此，對於對方或其他人因違
    反交通法規秩序之行為所導致之危險結果，即無注意防免之義務，從而得以免負
    過失責任（最高法院八十四年度臺上字第五三六○號判例意旨參照）。是以汽車
    駕駛人，除應依道路交通安全規則為一般之注意外，尚有依實際情況而異之特別
    注意義務，故於上開信賴原則，應以主張者自身並無違反相關交通法規為前提，
    始有適用之餘地。查被上訴人於行經閃光黃燈交岔路口，疏未減速慢行並注意車
    前狀況而有過失，違反上開交通法規所規範之注意義務，已如前述，其既有違規
    行為，依上開說明，自無援引信賴原則免除過失責任之適用。是被上訴人辯稱：
    上訴人違反信賴原則，伊得免責，亦非可採。
六、按因故意或過失，不法侵害他人之權利者，負損害賠償責任；不法侵害他人之身
    體、健康、名譽或自由者，被害人雖非財產上之損害，亦得請求賠償相當之金額
    ；又不法侵害他人之身體或健康者，對於被害人因此喪失或減少勞動能力或增加
    生活上之需要時，應負損害賠償責任，民法第一百八十四條第一項前段、第一百
    九十五條第一項前段、第一百九十三條第一項分別定有明文。查被上訴人因前開
    過失，致上訴人有右脛骨粉碎性、開放性骨折併軟組織缺損等傷害，業如前述，
    ，揆諸前揭規定，上訴人請求被上訴人賠償財產上及非財產上之損害，洵屬有據
    ，茲就上訴人請求賠償之金額審酌如下：
  (一)上訴人主張因被上訴人之侵權行為受傷，於八十八年三月九日住院，同年四月十
    六日出院，同年四月二十八日復入院，五月二十九日出院，總計住院七十一日，
    每日支出看護費二千一百元，扣除被上訴人於同年三月九日至二十三日委由家人
    協助照顧或付費聘看護照顧上訴人，上訴人共計支出看護費十二萬五千三百元等
    情，為被上訴人所不爭，並有上訴人提出之基隆長庚醫院診斷證明書、看護費收
    據（見原審附民卷第六至八、二五、二六頁）可按，堪信為真，上訴人此部分之
    主張，自應准許。
  (二)上訴人主張：伊於本件車禍受傷前擔任保姆工作，每月薪資二萬元，因車禍受傷
　　致二十九個月無法工作等情，請求喪失勞動能力五十八萬元之損害。查上訴人因
　　本件車禍受傷，經醫師診斷，認自八十八年八月六日開立診斷證明書之日起，宜
　　休息二年，二年內無法工作等情，有上訴人提出之診斷證明書（見原審附民卷第
　　六頁）可稽，並經基隆長庚醫院九十一年十月三十日（九一）長庚院基字第二九
　　五三號函覆在卷（見本院上更(一)字卷第四九頁）可證，而參以上訴人於八十八年
　　三月九日車禍受傷即行住院，同日及三月十六日分別行鋼釘固定及補皮補肉之植
　　皮手術，三月三十一日轉復健科治療，同年四月十六日出院，同年四月二十八日
　　復入院，四月二十九日及五月四日開刀補骨，五月十四日轉復健科接受治療與復
　　健，五月二十九日出院等情，有上開診斷證明書足憑，上訴人為國小畢業，並無
　　證據證明有特殊才能，但以其受傷前情狀，主張可從事保姆工作，應非虛妄，今
　　受傷部位係下肢骨折，就從事育嬰亟需體力之保姆工作而言，上訴人主張自八十
　　八年三月九日受傷，迄九十年八月六日，共計二十九個月無法工作，喪失勞動能
　　力，即堪採信。被上訴人雖辯稱：上訴人於八十九年九月十八日時之復原狀況良
　　好，可自行騎乘機車外出等情，固據提出該日拍攝照片五幀（見本院上字卷第二
　　一九至二二○頁）為證，上訴人亦不否認斯時伊已能騎乘機車外出，惟查，以上
　　訴人受傷情形嚴重，就令斯時已得騎乘機車外出，然尚難遽為認定其復原情形已
　　得勝任須負重，及跑步或抱小孩等體力負荷甚重之保姆工作，被上訴人之辯解，
　　應非可採。上訴人於車禍固堪任保姆工作而可認有勞動能力，惟其主張於車禍前
　　受女婿楊智超所託照顧孫子楊翔鈞，每月可得薪資二萬元乙節，為被上訴人所否
　　認，上訴人固舉楊智超到庭結證（見本院上更(一)字卷第三一、四○頁），然楊智
　　超為上訴人女婿，情誼密切，證言是否屬實，不能無疑，且就令屬實，上訴人係
　　以外婆身分受女兒、女婿之託照顧外孫，其女兒、女婿每月支付二萬元予上訴人
　　是否全係薪資報酬，抑或包含身為女兒、女婿之直系卑親屬給付直系尊親屬之扶
　　養費在內，亦非全然無疑，是以尚難僅憑證人即上訴人之女婿楊智超每月給付上
　　訴人二萬元，據為計算上訴人勞動能力喪失之依據。查我國勞工之基本工資自八
　　十六年十月十六日起調整為每月一萬五千八百四十元，有行政院勞工委員會八十
　　六年十月十六日（八六）臺勞動二字第○四五○一三號函可稽，此為一般具有勞
　　動工作能力者可得之最低基本工資，上訴人既具有勞動能力者，其喪失勞動能力
　　之計算，應以上開勞工基本工資為依據始為相當，則上訴人因本件車禍致二十九
　　個月無法工作，喪失勞動能力，所受損害為四十五萬九千三百六十元（15840 ×
　　29=459360）。超過此部分之損害主張，尚屬無據。
  (三)上訴人又主張：伊因受傷，右小腿肌肉萎縮，導致下肢功能明顯障礙，起訴後預
    估將來進行復健、美容、內固定拔除鋼釘手術及住院所需費用十萬元，擴張請求
    被上訴人如數給付（上訴人於準備程序主張十一萬元，嗣於言詞辯論時減縮為十
    萬元）之事實，為被上訴人所不爭（見本院上更(一)字卷第五三頁），且本院依職
    權函查基隆長庚醫院稱：上訴人拔除鋼釘手術包括住院及麻醉費用，約需二至三
    萬元，小腿凹陷需要整型手術，一般自費整型約要六萬元等語，有該院九十一年
    九月二十四日（九一）長庚院基字第二五六一號函（見本院卷第三七頁）附卷可
    資佐證，上訴人將來復健與整型手術約需八、九萬元，加計住院費用，則上訴人
    擴張請求被上訴人給付十萬元，核屬有據，應予准許。
  (四)上訴人復主張：伊因本件車禍受有前述傷害，進出醫院診療多次，未來尚須進行
    拔除鋼釘、復建及美容手術，肉體與精神所受折磨甚重，請求被上訴人賠償六十
    萬元慰撫金等語，被上訴人則抗辯：上訴人請求數額過高，應以二十萬元為相當
    云云。查上訴人因本件車禍受有右脛骨粉碎性、開放性骨折併軟組織缺損等傷害
    ，於八十八年三月九日住院，同日及三月十六日分別行鋼釘固定及補皮補肉之植
    皮手術，三月三十一日轉復健科治療，同年四月十六日出院，同年四月二十八日
    復入院，四月二十九日及五月四日開刀補骨，五月十四日轉復健科接受治療與復
    健，五月二十九日出院，於九十二年起尚須進行內固定拔除鋼釘手術，且其下肢
    因上開傷害而多次手術，不僅行走受影響，且外觀亦遭破壞，將來尚須進行復健
    、美容等手術，於手術後亦不可能完全恢復正常外觀等情，有上訴人提出基隆長
    庚醫院診斷證明書（見原審附民卷第六至八頁）及上開基隆長庚醫院九十一年九
    月二十四日九月二十四日函在卷足憑，其精神及肉體，自遭受巨大之痛苦，爰審
    酌上情及被上訴人高中畢業，現擔任基隆港務警察局警員，每月薪資五萬餘元，
    名下有一棟房屋，尚有貸款三百餘萬元，上訴人國小畢業，配偶已過世，現居地
    為國有土地上之違章建築，育有五名子女，尚有二名子女就學中，車禍前以保姆
    為業等情狀，認上訴人請求慰撫金六十萬元，尚屬相當，被上訴人所辯二十萬元
    ，尚非可採。
  (五)上開合計，上訴人共受有一百二十八萬四千六百六十元之損害（125300＋459360
    +100000+600000=0000000），惟上訴人與有過失比例為十分之八，被上訴人僅負
    十分之二過失責任，已如前述，故被上訴人應給付之賠償金額為二十五萬六千九
    百三十二元（0000000x20%=256932）。又按保險人依強制汽車責任保險法規定給
    付之保險金，視為加害人或被保險人損害賠償金額之一部分；加害人或被保險人
    受賠償請求時，得扣除之，該法第三十條定有明文。查被上訴人駕駛之汽車向富
    邦保險公司投保強制汽車責任險，上訴人於本件車禍發生後，業自該公司領取保
    險金五十一萬九千五百九十一元，此為兩造所不爭，復有被上訴人提出之保險金
    收據、汽車險賠案處理記錄表、應備文件簽收單、理賠資料查詢表、理賠申請書
    （見本院上更(一)字卷第七二至七七頁）附卷可佐，依前開規定，此保險金應視為
    被上訴人應負損害賠償金額之一部而予扣除，而被上訴人應負之侵權行為損害賠
    償數額尚且低於上開保險金，於扣除後，被上訴人即無須對於上訴人為賠償。
七、綜上，上訴人依侵權行為損害賠償請求權之規定，訴請被上訴人賠償工作損失五
    十八萬元、看護費十二萬五千三百元、慰撫金六十萬元，合計一百三十萬五千三
    百元，並擴張請求被上訴人給付預估將來須支出復健、美容及住院費十萬元，及
    各自擴張之訴狀繕本送達翌日起算之遲延利息，均無理由，應予駁回。原審就上
    訴人上開一百三十萬五千三百元及其利息部分，為上訴人敗訴判決並駁回其假執
    行之聲請，理由雖有不同，然其結果並無二致，仍應予以維持。上訴人指摘原判
    決此部分不當，聲明廢棄，為無理由，應予駁回。至上訴人擴張請求被上訴人給
    付給付十萬元及其利息部分，亦無理由，應併予駁回。
八、兩造其餘攻擊防禦方法，核與判決結果不生影響，不予一一論述，附此敘明。
據上論結，本件上訴及擴張之訴均無理由。依民事訴訟法第四百四十九條第二項、第
七十八條，判決如主文。
中　　　華　　　民　　　國　　九十一　　年　　  十二　　月　　　十　　　日
                              民事第五庭
   　　　　                       審判長法  官　黃  熙  嫣
   　　　　　　　                       法  官　鄭  傑  夫
     　　　　　　                       法  官　黃  雅  惠
右正本係照原本作成。
不得上訴。
中　　　華　　　民　　　國　　九十一  　年　　　十二　　月　　　十二　　日
　　　　　　　　　　　　　　　　　　　　書記官  徐  淑  琴
